# 非同一控制下合并商誉计算和递延所得税相关问题

提问人：helenpqh 时间：2022-07-16 19:08:54
2021 年 12 月 31 ，A公司收购B公司100%股权，为非同一控制下收购，股权收购价格为 8000 万，B公司可辨认净资产公允价值为1.6亿，账面价值为1.2亿元。B公司存在大额的待弥补亏损和暂时性差异（待弥补亏损为金额为 1700 万，暂时性差异金额为 100 万），出于对B公司未来持续经营存在不确定的考虑，评估审计时未在B公司单体报表上对此部分待弥补亏损和暂时性差异计提递延所得税资产。B公司为高新技术企业，企业所得税税率为15%。在编制收购日AB公司的合并报表时： 1 、股权收购价格与净资产公允价值的差异产生负商誉 8000 万（ 8000 万-1.6亿元），不需要确认负商誉相关的递延所得税（依据：负商誉本身不是资产或负债，不存在确认递延所得税的问题。） 2 、净资产评估增值对应的递延所得税负债为 600 万元（（1.6亿元-1.2亿元） _15%_ ），同时确认了 _B_ 公司待弥补亏损对应的递延所得税资产 _255_ 万（ _1700_ 万15%）。这两个金额均作为购买日负商誉初始计量金额的调整因素。（依据：由于B公司在可预见的未来持续亏损，即这些评估增值转回时也不会形成现实的所得税纳税义务，则应在确认与评估增值相关的递延所得税负债的同时，以该部分递延所得税负债的初始计量金额和【购买日可抵扣亏损*被购买方适用税率】两者中的较低者为限，确认与可抵扣亏损相关的递延所得税资产，并作为对购买日商誉初始计量金额的调整因素。） 3 、上述合并调整导致购买日产生的负商誉为 8000 万-600万元+255万=7655万，并计入 2021 年A公司合并报表的营业外收入。
相关链接参考：https://bbs.esnai.com/thread-5459230-1-1.html
请问： 1 、上述合并调整是否准确？ 2 、如果上述调整准确，“由于B公司在可预见的未来持续亏损，即这些评估增值转回时也不会形成现实的所得税纳税义务，则应在确认与评估增值相关的递延所得税负债的同时，以该部分递延所得税负债的初始计量金额和【购买日可抵扣亏损*被购买方适用税率】两者中的较低者为限，确认与可抵扣亏损相关的递延所得税资产，并作为对购买日商誉初始计量金额的调整因素。”请问除了待弥补亏损金额之外，是否需要在合并层面计提B公司暂时性差异 100 万对应的递延所得税资产？ 3 、在编制购买日后比如 2022 年 12 月 31 日的合并报表时，由于B公司的待弥补亏损金额和暂时性差异相对于购买日（ 2021 年 12 月 31 日）会发生变化，是否需要在 2022 年 12 月 31 日合并层面调整待弥补亏亏损和暂时性差异的递延所得税资产（只要保证调整后的递延所得税资产低于 2022 年 12 月 31 日评估增值产生的递延所得税负债余额即可）？如果要调整的话，那这个调整对应科目是所得税费用（递延所得税费用）还是营业外收入（负商誉的初始计量金额）？如果要调整所得税费用（递延所得税费用），理论依据是什么？如果要调整负商誉的初始计量金额，就会导致合并层面的负商誉的金额一直调整？

回答人：chenyiwei
1 、单纯就金额的计算过程和方法而言无明显问题，但需注意实务中确认负商誉都要非常谨慎，尤其是存在重大亏损，处于大额研发投入期而最终研发成果存在较大不确定性的情况。这种情况不建议高估可辨认净资产价值。参考：《中审众环研究 2020 》之“问题3-2-58（非同一控制下合并中负商誉确认应注意的问题）”。
2 、理论上可以，但要求相关后续期间内每年转回的递延所得税负债金额要大于相应的可弥补亏损和可抵扣暂时性差异转回数。
3 、递延所得税资产、负债后续都要在每个资产负债表日进行复核和调整。调整时对应科目均为“所得税费用——递延所得税费用”，不应再调整购买日确认的商誉或者营业外收入。这是由于：
递延所得税在购买日后的后续调整，与常规的递延所得税资产、负债的后续计量调整没有实质区别。